臺灣屏東地方法院刑事判決
110年度原訴字第47號
公  訴  人  臺灣屏東地方檢察署檢察官
被      告  余天文


指定辯護人  林泓帆律師
被      告  余天福


指定辯護人  黃小芬律師
上列被告因傷害案件，經檢察官提起公訴（110 年度偵字第7038
號），本院判決如下：
    主  文
余天文犯傷害罪，處拘役參拾日，如易科罰金，以新臺幣壹仟元
折算壹日。又共同犯傷害罪，處拘役參拾日，如易科罰金，以新
臺幣壹仟元折算壹日。應執行拘役伍拾日，如易科罰金，以新臺
幣壹仟元折算壹日。
余天福共同犯傷害罪，處拘役參拾日，如易科罰金，以新臺幣壹
仟元折算壹日。
    事  實
一、余天文、余天福為兄弟，均與甘啟宏同住一原住民部落。詎
（一）余天文於民國110年6月11日21時許，在屏東縣○○鄉○○路0○
      0號工寮內，因細故與飲酒後之甘啟宏發生口角，竟基於
      傷害他人身體之犯意，徒手毆打甘啟宏，致甘啟宏受有頭
      皮鈍傷之傷害。
（二）余天文、余天福於同年月12日18時許，在屏東縣○○鄉○○○
      號橋上，因細故與飲酒後之甘啟宏發生衝突，竟共同基於
      傷害他人身體之犯意聯絡，先由余天文手持脫鞋毆打甘啟
      宏，再由余天福徒手毆打甘啟宏，致甘啟宏重心不穩倒地
      ，受有左側上臂挫傷、右側手部擦傷之傷害。
（三）嗣經甘啟宏報警處理，始悉上情。
二、案經甘啟宏訴由屏東縣政府警察局恆春分局報告臺灣屏東地
    方檢察署檢察官偵查起訴。
    理  由
壹、程序部分
一、按傳聞法則之理論依據，在於傳聞證據未經當事人之反對詰
    問予以核實，乃予排斥，惟若當事人已放棄對原供述人之反
    對詰問權，於法院審判時表明同意該等傳聞證據可作為證據
    ，基於證據資料愈豐富，愈有助於真實發現之理念，並貫徹
    刑事訴訟法修法加重當事人進行主義之精神，確認當事人對
    於證據能力有處分權之制度，傳聞證據經當事人同意作為證
    據，法院認為適當者，亦得為證據。本判決下列所引用之各
    項證據方法之證據能力，被告2 人及其等之辯護人於本院準
    備程序均同意有證據能力（見本院卷第57至58頁），且迄至
    言詞辯論終結前亦未聲明異議，本院審酌該等言詞陳述及書
    面陳述作成時之情況，並無不宜作為證據之情事，依刑事訴
    訟法第159 條之5之規定，自得作為證據。
二、本判決所引用之非供述證據部分，與本案均有關聯性，復無
    證據證明係實施刑事訴訟程序之公務員以不法方式所取得，
    亦無刑事訴訟法第159 條之4 顯有不可信之情況與不得作為
    證據之情形，且經本院於審理期日依法進行證據之調查、辯
    論，依刑事訴訟法第158 條之4 之反面解釋，應有證據能力
    。
貳、實體部分
一、事實欄一（一）部分：
　1.訊據被告余天文固坦認於上開時地有與告訴人發生口角，且
    有作勢要打就是握拳舉起之動作等情不諱，惟否認有何傷害
    告訴人之犯行，辯稱：告訴人的傷勢是因為周金永擋下告訴
    人，導致告訴人跌倒撞到桌腳所造成，不是伊打他造成的云
    云（見本院卷第59頁）。
　2.惟查，上開犯罪事實，業據告訴人甘啟宏於警詢、偵查中及
    本院審理時到庭具結證述明確（見警卷第17、18頁；偵卷第
    13頁；本院卷第104至117頁），且告訴人之指證情節核與證
    人周金永於警詢及偵查中具結證述情節相符（見警卷第27至
    28頁；偵卷第14頁），並有衛生福利部恆春旅遊醫院診斷證
    明書在卷可稽（見警卷第31頁），核與告訴人指訴受傷情形
    亦相符，是告訴人上開指證情節，可採信為真實。而被告上
    開所辯，非惟與常理不符，並與上開告訴人指證、證人證述
    及告訴人受傷情狀均有不符，是被告上開辯解，非可採信。
    綜上各情，足見被告余天文確有於上開事實欄一（一）之時
    、地，與告訴人發生口角衝突，進而攻擊告訴人導致告訴人
    受傷等情，應堪認定，本案事證明確，被告余天文事實欄一
    （一）之犯行堪以認定，應予依法論科。
二、事實欄一（二）部分：
　1.訊據被告余天文、余天福固均坦認於上開時地有與告訴人發
    生衝突等情不諱，惟均否認有何傷害告訴人之犯行，被告余
    天文辯稱：伊沒有拿拖鞋打告訴人，告訴人當時有重心不穩
    倒地，告訴人的傷勢是因為告訴人上前衝向我，被人擋下，
    因為有喝酒重心不穩，所以才跌倒的，告訴人的傷勢與伊無
    關云云；被告余天福辯稱：伊沒有動手毆打告訴人，告訴人
    是因為酒醉跌倒的，告訴人是否有受傷伊不清楚云云。（見
    本院卷第59至60頁）被告余天福之辯護人為被告余天福辯稱
    ：被告余天福當時是在勸阻余天文及告訴人，告訴人因為喝
    酒喝太醉，所以才以為傷勢是被告所為等語（見本院卷第57
    頁）。
　2.惟查，上開犯罪事實，業據告訴人甘啟宏於警詢、偵查中及
    本院審理時到庭具結證述明確（見警卷第17、18頁；偵卷第
    13頁；本院卷第104至117頁），且告訴人之指證情節核與證
    人連鳴、陳國峯於警詢及偵查中具結證述情節相符（見警卷
    第19至21、23至25頁；偵卷第14頁），並有衛生福利部恆春
    旅遊醫院診斷證明書在卷可稽（見警卷第31頁），核與告訴
    人指訴受傷情形亦相符，是告訴人上開指證情節，可採信為
    真實。而被告2人上開所辯，非惟與常理不符，並與上開告
    訴人指證、證人證述及告訴人受傷情狀均有不符，是被告上
    開辯解，非可採信。綜上各情，足見被告2人確有於上開事
    實欄一（二）之時、地，與告訴人發生口角衝突，進而攻擊
    告訴人導致告訴人受傷等情，應堪認定。是本案事證明確，
    被告余天文、余天福事實欄一（二）之犯行均堪以認定，應
    予依法論科。　　　　
三、核被告余天文事實欄一（一）之所為，係犯刑法第277條第1
    項之傷害罪。核被告2 人事實欄一（二）之所為，均係犯刑
    法第277 條第1 項之傷害罪。又被告2 人於上開時、地各自
    傷害告訴人之過程中，接續攻擊告訴人，各係基於同一傷害
    犯意，於密接之時間、地點實施，侵害同一法益，為接續犯
    ，均應僅論以一傷害罪。又按刑法之相續共同正犯，基於凡
    屬共同正犯對於共同犯意範圍內之行為均應負責，而共同犯
    意不以在實行犯罪行為前成立者為限，若了解最初行為者之
    意思，而於其實行犯罪之中途發生共同犯意而參與實行者，
    亦足成立（最高法院102 年度台上字第1358號判決意旨參照
    ）。又按共同實施犯罪行為，在合同意思範圍內，相互利用
    他人之行為，以達其犯罪之目的，原不必每一階段均參與，
    祇須分擔犯罪行為之一部，即應對於全部所發生之結果共同
    負責。而共同正犯之意思聯絡，不限於事前有所協議，於行
    為當時，基於相互之認識，以共同犯罪之意思參與者，亦無
    礙於共同正犯之成立（最高法院94年度台上字第5480號判決
    意旨參考）。查本案事實欄一（二）雖係先由被告余天文先
    毆打告訴人，被告余天福見狀則接續被告余天文之後毆打告
    訴人，此業經本院認定如前。是被告余天文、余天福縱非事
    前即具共同傷害之犯意聯絡，然被告余天福係因見被告余天
    文之舉動而上前傷害告訴人，且被告2 人在行為過程中亦均
    清楚彼此動作狀態，猶持續實施傷害行為，顯見被告2 人主
    觀上有利用彼此行為遂行犯罪目的。揆諸上開說明，被告2 
    人就本件事實欄一（二）之傷害犯行均有犯意聯絡及行為分
    擔，自應成立共同正犯。又被告余天文事實欄一（一）（二
    ）之所為，犯意各別，時地有異，行為互殊，應予分論併罰
    。
四、爰以行為人責任為基礎，審酌被告2 人與告訴人因細故發生
    爭吵，不思以理性溝通方式，或其他和平正當之手段，謀求
    解決之道，竟即悍然暴力相向，攻擊告訴人致告訴人受有傷
    害，其等所為並非可取，併考量被告2 人犯後均矢口否認犯
    行之犯後態度、告訴人所受之傷勢、發生衝突之原因、傷人
    之手段、迄今均未能與告訴人和解等情，及斟酌被告2 人素
    行，此有被告2 人之臺灣高等法院被告前案紀錄表在卷可考
    ，與被告余天文自陳高職畢業之智識程度、小康之家庭經濟
    狀況；被告余天福自陳高職畢業之智識程度、小康之家庭經
    濟狀況，暨其等犯罪之動機、情節等一切情狀，分別量處如
    主文所示之刑，併均諭知如易科罰金之折算標準，被告余天
    文並定應執行之刑，及諭知如易科罰金之折算標準，以示懲
    儆。
據上論斷，應依刑事訴訟法第299 條第1 項前段，判決如主文。
本案經檢察官魏豪勇、鄭存慈提起公訴，檢察官廖維中到庭執行
職務。
中　　華　　民　　國　　111 　年　　4 　　月　　11　　日
                刑事第二庭  審判長法  官 莊鎮遠 
                                  法  官 吳昭億 
                                  法  官 陳茂亭 
以上正本證明與原本無異。
如不服本判決應於收受判決後20日內向本院提出上訴書狀，並應
敘述具體理由；其未敘述上訴理由者，應於上訴期間屆滿後20日
內向本院補提理由書（均須按他造當事人之人數附繕本）「切勿
逕送上級法院」。
中　　華　　民　　國　　111 　年　　4 　　月　　11　　日
                                  書記官 黃佳惠
附錄：本案論罪科刑法條全文
中華民國刑法第277條
傷害人之身體或健康者，處5 年以下有期徒刑、拘役或50萬元以
下罰金。
犯前項之罪，因而致人於死者，處無期徒刑或7 年以上有期徒刑
；致重傷者，處3 年以上10年以下有期徒刑。